臺灣高雄地方法院民事判決　九十二年度勞簡上字第九號
　　上　訴　人　蓬萊仙山電影電視股份有限公司
?
　　法定代理人　甲○○
　　訴訟代理人　丙○○
　　被上訴人　　乙○○
當事人間請求給付工資等事件，上訴人對於中華民國九十二年四月十五日本院高雄簡
易庭九十二年度雄勞簡字第一一號第一審判決提起上訴，經本院於民國九十三年二月
二日言詞辯論終結，判決如下：
    主  文
上訴駁回。
第二審訴訟費用由上訴人負擔。
    事實及理由
一、本件被上訴人起訴主張：被上訴人於民國八十八年五月一日起任職於上訴人公司
　　擔任導播工作，於九十一年五月十八日錄製節目時，因攝影師何富驊不聽被上訴
　　人之勸阻，擅離崗位進入副控室，迭經被上訴人勸其離去均置之不理，但因節目
　　仍在進行中，被上訴人不得已仍繼續錄製，事後該節目亦正常播出，未有任何遲
　　延之情事，竟遭上訴人以被上訴人與副導播及攝影師何富驊在節目錄製中聊天，
　　置攝影機於不顧為由予以解僱，然被上訴人雖身為導播，負有節目成敗及工作人
　　員紀律督導之責，惟被上訴人顧及節目正在進行中，於兩害取其輕之情形下，繼
　　續錄製節目，以免耽誤節目之播出，且被上訴人僅違反對屬下紀律督導不周之規
　　定，情節並非重大至予以解僱之程度，依勞動基準法第十二條第一項第四款之規
　　定，上訴人不得不經預告即終止僱傭契約，是以上訴人解僱被上訴人為不合法，
　　不生終止勞動契約之效力，兩造間之勞動契約仍存在，上訴人受領勞務遲延，被
　　上訴人並無補服勞務之義務，且仍得請求報酬。爰依民法第四百八十七條之規定
　　，上訴人應給付九十一年六、七、八、九、十月份之工資，每月工資以新台幣（
　　下同）四萬零五百元計算，爰請求給付五個月薪資合計二十萬二千五百元，惟因
　　被上訴人溢領九十一年五月薪資四千三百五十元，爰訴請上訴人給付十九萬八千
　　一百五十元，及自起訴狀繕本送達翌日即九十一年十二月一日起至清償日止，按
　　年息百分之五計算之利息，並願供擔保宣告假執行等語。
二、上訴人則以：被上訴人擔任錄影節目之導播，負有督導屬下之責，其於九十一年
    五月十八日錄影時，明知屬下攝影師何富驊擅離工作崗位，卻仍與何富驊及副導
    播有說有笑，遭上訴人副總當場發覺，被上訴人當時有能力且被充份授權處理此
    事，但卻未積極確實處理，任令錄影現場在無人掌鏡之情形下，同一畫面長達三
    十分鐘之久，該節目屬錄影性質，並非現場互動節目或立即直播節目，被上訴人
    遇有任何狀況隨時可以喊停，但被上訴人在工作現場無人之情形下，任令無人掌
    鏡之攝影機繼續錄影，影響節目品質，上訴人因該節目有瑕疵而作廢未播出，改
    以重播或其後錄影之節目播出，被上訴人廢弛職務，未善盡職守，置工作如兒戲
    ，喪失工作團隊應有之紀律及要求，嚴重違反工作規則，又不呈報相關部門處理
　　。攝影師何富驊於事件發生時坦然認錯，態度良好，上訴人衡量其平日工作任勞
　　任怨，並無不良紀錄，且已立下悔過書，表示以後不再犯，上訴人予以記大過一
　　次以為警惕，但被上訴人犯後態度與攝影師何富驊大相逕庭，堅持不認錯，且將
　　責任推諉何富驊，為此，求為判決駁回被上訴人之訴，並願供擔保請准免予宣告
　　假執行等語。
三、本件原審對於被上訴人之請求判決上訴人應給付被上訴人十九萬八千一百五十元
    ，及自九十一年十二月一日起至清償日止，按年息百分之五計算之利息。上訴人
    聲明不服，求為判決：(一)原判決廢棄。(二)被上訴人在第一審之訴駁回。被上訴人
    則聲明駁回上訴人之上訴。
四、兩造不爭執之事實：
  (1)被上訴人原任職於上訴人公司，職司導播之工作，平均工資為每月四萬零五百元
    。
  (2)九十一年二月間，被上訴人因爭取休假問題，上訴人乃表示「以後犯錯你們就走
    路」，要求上訴人考慮，而被上訴人日後亦繼續工作。
  (3)九十一年五月十八日因訴外人何富驊即攝影師進入副控室與被上訴人聊天，而當
    時正在製作節目，被上訴人為導播。
  (4)九十一年五月十八日上訴人表示終止與被上訴人之僱傭關係，被上訴人並未表示
    同意，惟同意自九十一年十一月一日起終止僱傭關係。
  (5)被上訴人於九十一年六月六日轉由訴外人濟懷實業有限公司（下稱濟懷公司）加
    入勞保，嗣於九十一年九月十一日再改由訴外人好印象傳播有限公司（下稱好印
    象公司）為其辦理勞保之轉入。
五、兩造爭執之事項：
  (1)上訴人於九十一年五月十八日終止兩造間之僱傭關係，是否合法？
  (2)如不合法，上訴人應否給付被上訴人九十一年五月十八日以後之薪資？
  茲分述如下：
六、兩造間之僱傭契約是否繼續存在？
  (1)按「勞工有違反勞動契約或工作規則，情節重大者，雇主得不經預告終止契約。
    」勞動基準法第十二條第一項第四款定有明文。再按「勞工非有勞基法第十二條
    第一項所定各款事由，雇主不得不經預告即終止勞動契約。故工作規則雖得就勞
    工違反勞動契約或其工作規則之情形為懲處規定，惟雇主因勞工違反勞動契約或
    工作規則，不經預告而終止勞動契約者，仍應受該條項第四款規定之限制，即以
    其情節重大為必要，不得僅以懲處結果為終止契約之依據。」最高法院九十一年
    度台上字第一００六號裁判可資佐參。
  (2)本件上訴人主張被上訴人於九十一年五月十八日製作節目時，身為導播，不但未
    制止攝影師擅離工作崗位，且竟與其聊天，廢弛職務，嚴重違反工作規則，是依
    與被上訴人於九十一年二月份之約定，終止兩造間之僱傭關係云云。而查：九十
    一年五月十八日錄製節目當時，證人何富驊確有在錄製節目時，離開現場，進入
    副控室找被上訴人聊天之事實，業據證人何富驊於原審調解程序中證述屬實（見
    原審卷五十七頁），而當時被上訴人既身為導播，負有督導攝影師之責，非但未
    能制止，令證人何富驊立即回到工作崗位，更進而與其聊天，堪認被上訴人有未
    盡督導之責之情。惟當時情況，證人何富驊於原審亦證稱：「當時我負責的工作
    是掌鏡，導播應該負責切換畫面，我們聊天時導播還是有在切換畫面。」（見原
    審卷第五七頁），另證人何韋達於本院調查時亦到庭證稱：「當天我在場，我是
    在副控室，錄影前何富驊還沒有進來，錄影中何富驊才進來，導播乙○○坐在我
    左旁邊，乙○○有向何富驊表示說目前正在錄影請他出去，說過不只一次，後來
    何富驊有出去。」「依規定錄影人員應該在現場，但該次錄影是談話性節目，機
    器是固定的，除非節目中的人員有做其他的動作，否則沒有錄影人員也不會影響
    ，而該次從何富驊進來到他出去，錄影並沒有受到影響。」「錄影時如果主持人
    偏離鏡頭時，由導播透過耳機告知攝影人員修正，如現場沒有人，則無法告知。
    當天並沒有發生鏡頭偏離。」（見本院九十二年十一月二十八日準備程序筆錄）
    是聊天前被上訴人曾制止證人何富驊之行為，且之後在聊天過程中被上訴人亦繼
    續其工作，並未有因聊天而影響工作，就此，上訴人雖辯稱有部分節目帶作廢，
    惟為被上訴人所否認，而上訴人亦未能提出證據以實其說，是上訴人此部份之辯
    稱並無足採，再者，有關該節目之錄製，並非現場轉播，半天之成本連同攝影棚
    及工作人員之費用，約需二萬多元，亦據上訴人陳述在卷屬實（見原審卷第十九
    頁、本院九十二年九月十二日準備程序筆錄），而當天所錄製之節目約有六至七
    集，每集均是獨立而無連續性等情，亦據證人陳寬和即當天節目之主持人於原審
    證稱屬實（見原審卷七四頁），又上訴人公司之資本總額達五千萬元，亦有上訴
    人公司變更登記表在卷可憑，是縱該集錄影節目真為作廢，其亦不致影響該公司
    節目之播出，就其成本之花費亦屬輕微，而被上訴人之聊天行為，當時亦不致使
    勞動關係之進行生何影響，是被上訴人違反工作規則或勞動契約之情節，均非重
    大，上訴人自不得依勞動基準法第十二條第一項第四款之規定不經預告終止兩造
    間之僱傭契約，現上訴人逕為終止勞動契約，於法不合，對於被上訴人不生終止
    契約之效力。
  (3)上訴人另主張係依被上訴人於九十一年二份月與上訴人另達成「再犯錯就離職」
    之協議終止兩造間之僱傭關係云云，惟為被上訴人否認有此協議，就此，依證人
    何富驊到庭證稱：「（問九十一年二月份是否有討論離職事由？）有。我有跟乙
    ○○說我想要離職，當天錄完影後，乙○○跟副總莊爵聰提這件事，後來副總跟
    我們二人說，如果要離職就做到今天，薪水會發到月底，否則就好好的作，不然
    就要我們走路。當天並沒有跟公司發生事情，只是跟乙○○閒聊，至於副總為何
    會跟乙○○講不清楚。」「有，當天他說『犯錯以後你們就走路』要我們考慮看
    看，我跟乙○○就到攝影棚，並沒有馬上回覆他。」「二月八日的事情，乙○○
    事後跟副總表示願意繼續作。」（見本院九十二年九月十二日準備程序筆錄）是
    依證人所證，被上訴人於二月八日當天就上訴人所為之提議並未為答覆，事後雖
    表示繼續工作，惟其乃不同意立即離職之當然結果，並不代表即同意上訴人所為
    日後犯錯離職之提議，故依此並未能證明兩造間已於九十一年二月份達成被上訴
    人再犯錯就無條件離職之協議，而上訴人對此亦未能再提出證據以為證明，是上
    訴人此部份之主張亦無足採。
七、上訴人應否給付被上訴人九十一年五月十八日以後之薪資？
  (1)按「僱用人受領勞務遲延者，受僱人無補服勞務之義務，仍得請求報酬。但受僱
    人因不服勞務所減省之費用，或轉向他處服勞務所取得，或故意怠於取得之利益
    ，僱用人得由報酬額內扣除之。」民法第四百八十七條定有明文。本件上訴人違
    法解僱被上訴人，已如前述，且迄今仍拒不依原僱傭契約回復被上訴人之職務，
    堪認上訴人拒絕被上訴人依系爭僱傭契約給付勞務。被上訴人無從履行受僱人之
    勞務給付義務，顯可歸責於上訴人，被上訴人自得請求上訴人給付薪資。又被上
    訴人在上訴人公司任職時每月固定領取薪資四萬零五百元之事實，為上訴人所不
　　爭執，而被上訴人直至九十一年十一月起，始至訴外人好印象公司任職導播，每
　　月並領取薪資一萬六千五百元，此有好印象公司九十二年三月十七日函一份在卷
　　可參，其間被上訴人並未曾向上訴人表示同意或合意終止兩造間之僱傭契約，是
　　被上訴人依法即得請求上訴人給付五月十八日至十月三十一日止之薪資。
  (2)上訴人另辯稱被上訴人於六月份即於訴外人濟懷公司投保勞保，金額應再抵扣云
    云，並請求本院調閱被上訴人之勞保投保紀錄以為證明，對此，經本院函詢勞工
    保險局結果，被上訴人確於九十一年六月六日即參加訴外人濟懷公司之勞保，有
    該局九十二年八月二十二日保承資字第０九二一０三一四四三０號書函在卷可稽
    ，惟被上訴人則辯稱：因於五月二十二日遭上訴人將勞保轉出，為免無勞健保，
    經濟懷公司同意，乃先行寄保等語，查：被上訴人之勞保於九十一年五月二十二
    日即由上訴人公司辦理退保，而被上訴人雖於九十一年六月加入濟懷公司之勞健
    保，惟因被上訴人非該公司專業，因此無法勝任工作，並未支領薪資，此有濟懷
    公司九十二年十二月二十四日答復書在卷可憑，又濟懷公司係訴外人好印象公司
    之關係企業，所營事業為中西藥品、按摩棒及健身器材之批發買賣、代理經銷業
    務、刻印配鎖業，有公司基本資料查詢足參，其所營業務與被上訴人前職導播之
    工作性質顯不相同，而好印象公司係九十一年八月十三日始核准設立，所營事業
    為錄影節目帶製作發行，亦有公司基本資料查詢可證，其所營與被上訴人之專長
    相符，是綜上觀之，被上訴人應係恐無勞健保，而先行於好印象公司之關係企業
    投保，待好印象公司成立、開始營業後始加入好印象公司之勞健保，是應以被上
    訴人所稱九十一年十一月份才至好印象公司上班等語較為可採。
八、綜上，兩造間之僱傭關係於九十一年五月十八日起至十月三十一日止既尚存在，
　　而上訴人又拒絕受領給付，從而，被上訴人本於兩造間之勞動契約，請求上訴人
　　給付九十一年六月至十月之薪資共十九萬八千一百五十元【計算方式：
    40500元x5=202500元，扣除被上訴人自認溢領五月份薪資四千三百五十元】，及
    自起訴狀繕本送達翌日即九十一年十二月一日起至清償日止，按年息百分之五計
    算之利息，洵屬正當，應予准許。原審因而為被上訴人勝訴之判決，並依聲請為
    假執行之宣告，核無違誤。上訴意旨猶執前詞指摘原判決不當，求予廢棄改判，
    非有理由，應駁回其上訴。
九、據上論結，本件上訴為無理由，依民事訴訟法第四百三十六條之一第三項、第四
    百四十九條第一項、第七十八條，判決如主文。
中　　　華　　　民　　　國　　九十三　　年　　　二　　　月　　 十六 　　日
                                      臺灣高雄地方法院勞工法庭
~B審判長法官　楊富強
~B法　　　官　曾淑娟
~B法　　　官　楊國祥
正本係照原本作成。
本判決不得上訴。
中　　　華　　　民　　　國　　九十三　　年　　　二　　　月　　 十六 　　日
~B法院書記官　光聰
